臺灣屏東地方法院刑事判決　　　　　　　 99年度易字第852號
公　訴　人　臺灣屏東地方法院檢察署檢察官
被　　　告　鄭聰義
上列被告因傷害等案件，經檢察官提起公訴（99年度偵字第3610
、4545、4978號），本院判決如下：
    主  文
鄭聰義傷害人之身體，累犯，處有期徒刑肆月，如易科罰金，以
新臺幣壹仟元折算壹日；又竊盜，累犯，處有期徒刑月，如易
科罰金，以新臺幣壹仟元折算壹日，扣案之鑰匙壹支沒收。應執
行有期徒刑陸月，如易科罰金，以新臺幣壹仟元折算壹日，扣案
之鑰匙壹支沒收。
被訴於民國九十九年五月一日竊盜部分，無罪。
被訴傷害伍秋雪部分，公訴不受理。
    事  實
一、鄭聰義曾於民國82年間因違反麻醉藥器管理條例案件，經臺
    灣高雄地方法院以82年度易字第6277號判決判處有期徒刑5
    月確定；又於同年間因違反肅清煙毒條條例案件，經本院以
    82年訴字941 號判決判處有期徒刑3 年5 月確定；另於83年
    間因強盜、竊盜等案件，經本院以83年度訴字第1036號判決
    ，各判處有期徒刑8 年、1 年，並迭經臺灣高等法院高雄分
    院以84年度上訴字第1684號判決及最高法院以85年度台上字
    第594 號判決上訴駁回而確定，上開案件經執行後於89年3
    月24日因縮短刑期假釋出監並付保護管束，因假釋期間再犯
    施用毒品案件、竊盜等案件，假釋因遭撤銷，於92年9 月17
    日入監執行殘刑5 年11月1 日，再經本院以96年度聲減字第
    1913號裁定減刑並定應執行刑，於96年10月14日縮刑期滿執
    行完畢。詎仍不知警惕，分別為下列犯行：
（一）於99年1 月2 日夜間6 時許，在其屏東縣林邊鄉○○村○
      ○路103 號住處，因蔡有福騎乘機車搭載伍秋雪至鄭聰義
      上開住處欲取回伍秋雪置於該處之物，乃與伍秋雪發生爭
      執，待見蔡有福騎乘機車搭載伍秋雪離去時，竟基於傷害
      之犯意，衝出攔阻蔡有福機車離去，致蔡有福為閃避而緊
      急煞車，並與伍秋雪共同摔倒在地後，鄭聰義即徒手毆打
      伍秋雪頭部，並以腳踢及持路邊撿拾之木棍1 支揮擊之方
      式，毆打蔡有福，致伍秋雪受有腦震盪、左腳踝扭傷之傷
      害，蔡有福則受有左手肘挫傷、右小腿挫擦傷之傷害（傷
      害伍秋雪部分業據伍秋雪撤回告訴，並另為公訴不受理之
      諭知，詳後述）。
（二）於99年4 月29日凌晨2 時許，在高雄市○○區○○里○○
      ○路與萬隆街交叉口處，見蘇仲偉所有車牌號碼4512─NY
      號自用小客車停放於該處，竟意圖為自己不法所有，以其
      所有之鑰匙1 支開啟該車車門進入後，並以該鑰匙插入該
      車電門轉動後發動引擎駛離，而竊取該車得手以供己代步
      使用。嗣於99年5 月1 日11時許，在屏東縣佳冬鄉羌園國
      小旁因駕駛上開失竊車輛為警查獲，並扣得上開鑰匙1 支
      、車牌號碼4512-NY 號自用小客車1 臺（業據蘇仲偉領回
      ）。
二、案經蔡有福、蘇仲偉分別訴由屏東縣政府警察局東港分局、
    枋寮分局報告臺灣屏東地方法院檢察署檢察官偵查起訴。
    理  由
壹、程序部分
一、按除刑事訴訟法第159 條之1 至之3 之情形外，從事業務之
    人於業務上或通常業務過程所須製作之紀錄文書、證明文書
    ，除顯有不可信之情況外，亦得為證據，觀之同法第159 條
    之4 第2 款規定自明。又醫師執行醫療業務時，不論患者是
    因病尋求診療，或因特殊目的而就醫，醫師於診療過程中，
    應依醫師法之規定，製作病歷，此一病歷之製作，均屬醫師
    於醫療業務過程中所須製作之紀錄文書，而且每一醫療行為
    均屬可分，因其接續之看診行為而構成醫療業務行為，其中
    縱有因訴訟目的，例如被毆傷而尋求醫師之治療，對醫師而
    言，仍屬其醫療業務行為之一部分，仍應依法製作病歷，則
    該病歷仍屬業務上所製作之紀錄文書，與通常之醫療行為所
    製作之病歷無殊，自屬刑事訴訟法第159 條之4 第2 款所稱
    從事業務之人於業務上所須製作之紀錄文書，而診斷證明書
    係依病歷所轉錄之證明文書，自仍屬本條項之證明文書，最
    高法院著有97年度台上字第666 號判決可資參照。查卷附告
    訴人蔡有福出具之安泰醫療社團法人安泰醫院診斷證明書，
    均為該院醫師於其通常醫療業務過程所製作之紀錄文書，經
    核亦未有何顯有不可信之情形，參諸上揭法文及判決意旨，
    自均有證據能力。
二、次按被告以外之人於審判外之陳述，雖不符刑事訴訟法第15
    9 條之1 至之4 之規定，而經當事人於審判程序同意作為證
    據，法院審酌該言詞陳述或書面陳述作成時之情況，認為適
    當者，亦得為證據；又當事人、代理人或辯護人於法院調查
    證據時，知有第159 條第1 項不得作為證據之情形，而未於
    言詞辯論終結前聲明異議者，視為有前項之同意，同法第15
    9 條之5 亦定有明文。查本院下列資以認定本案而具傳聞性
    質之證據，當事人均知有第159 條第1 項不得為證據之情形
    ，且迄言詞辯論終結前均未聲明異議，依上揭法條規定，視
    為同意作為證據，復經本院審酌上開或書面陳述之作成情況
    ，核無違法取證或其他瑕疵，認為以之作為證據為適當，自
    得作為證據。
貳、有罪部分
一、上揭事實，業據被告於警詢、偵查中、本院準備程序及審理
    時坦承不諱（見東警分偵字第0990004003號卷第3 、4 頁，
    枋警偵字第0990005982號卷第10至11頁，99年度偵字第3610
    號卷第26頁，99年度偵字第4545號卷第4 、5 頁，本院卷第
    42、68頁），事實欄一、（一）部分，並核與證人即告訴人
    蔡有福、被害人伍秋雪於警詢時證述情節相符（分見東警分
    偵字第0990004003號卷第5 至8 頁、第8 至12頁）。又告訴
    人蔡有福受有左手肘挫傷、右小腿挫擦傷之傷害，亦有安泰
    醫療社團法人安泰醫院診斷證明書1 紙在卷可稽（見東警分
    偵字第0990004003號卷第13頁）。事實欄一、（二）部分，
    並核與證人即告訴人蘇仲偉證述情節相符（見枋警偵字第09
    90005982號卷第頁16、17頁），並有屏東縣警察局枋寮分局
    搜索扣押筆錄1 份、扣押物品目錄表1 紙、搜索同意書1 紙
    、告訴人蘇仲偉出具之贓物認領保管單1 紙、高雄縣政府警
    察局車輛尋獲電腦輸入單1 紙、屏東縣政府警察局車輛尋獲
    電腦輸入單1 紙、查獲照片5 張、屏東地檢署99年度保字第
    863 號扣押物品清單1 紙在卷可稽（見枋警偵字第09900059
    82號卷第19至22、28、29、33、34、40至42頁，屏東地方法
    院檢察署99年度偵字第4545號卷第17頁），復有鑰匙1 支、
    車牌號碼4512-NY 號自用小客車1 臺（業據告訴人蘇仲偉領
    回）扣案足憑。上揭證據經調查後，均足補強被告自白，堪
    認被告任意自白與事實相符，應屬真實。本案事證明確，被
    告上揭犯行堪以認定，應依法論科。
二、核被告所為，係犯刑法第277 條第1 項之普通傷害罪及同法
    第320 條第1 項之普通竊盜罪。被告所犯上開2 罪，犯意各
    別，行為互殊，應分論併罰。被告有如犯罪事實欄一所載之
    前科紀錄，此有臺灣高等法院被告前案紀錄表1 份附卷可稽
    ，其於96年10月14日受有期徒刑執行完畢後，於5 年以內故
    意再犯本案有期徒刑以上之2 罪，均為累犯，俱應依刑法第
    47條第1 項規定，加重其刑。爰審酌被告不思己力求財，任
    意行竊他人財物，漠視他人財產權益，且僅因細故即以暴力
    相對，行為確有不該，惟念其犯後坦承犯行，態度尚佳，又
    告訴人蘇仲偉並已取回遭竊之物，有贓物認領保管單1 紙可
    證，亦願原諒被告（見本院卷第43頁），告訴人蔡有福所受
    傷害非重，復衡其犯罪之動機、目的、手段等一切情狀，分
    別量處如主文所示之刑，及均諭知易科罰金之折算標準，併
    定其應執行之刑，以示儆徵。再扣案鑰匙1 支為被告所有並
    供其行竊上開車輛所用，業據被告於警詢時供承明確（見枋
    警偵字第0990005982號卷第11、12頁），應依刑法第38條第
    1 項第2 款，併宣告沒收。
、無罪部分
一、公訴意旨略以：被告鄭聰義於99年5 月1 日7 時許，駕駛車
    牌號碼4512-NY 號自用小客車，在屏東縣潮州鎮南進一巷14
    之3 號前，見被害人蔡錦發所有車牌號碼WH-0718 號自小貨
    車上載有洗髮精1 批〈共149 瓶，價值約新臺幣（下同）2
    萬2,380 元〉，即不詳方式竊取之。嗣於99年5 月1 日11時
    許，在屏東縣佳冬鄉羌園國小旁因駕駛竊得之蘇仲偉所有車
    牌號碼4512-NY 號自用小客車為警查獲，並於該車內扣得上
    開洗髮精1 批。因認被告涉犯刑法第320 條第1 項之普通竊
    盜罪嫌云云。
二、按犯罪事實應依證據認定之，無證據不得認定其犯罪事實；
    又不能證明被告犯罪者，應諭知無罪之判決，刑事訴訟法第
    154 條第2 項、第301 條第1 項分別定有明文。次按認定被
    告有罪之事實，應憑證據，如未能發現相當之證據，或證據
    不足以證明，自不能以推測或擬制之方法，以為裁判之基礎
    ；且認定事實所憑之證據，其為訴訟上之證明，須達於通常
    一般人均不致有懷疑，而得確信其為事實之程度者，始得據
    為有罪之認定，倘其證明尚未達到此一程度而有合理之懷疑
    存在時，尚難為有罪之認定基礎；另苟積極證據不足以為不
    利於被告事實之認定，即應為有利於被告之認定，更不必有
    何有利之證據；被告否認犯罪事實所持之辯解，縱屬不能成
    立，仍非有積極證據足以證明其犯罪行為，不能遽為有罪之
    認定。（最高法院30年上字第816 、1831號、40年台上字第
    86號、76年台上字第4986號判例意旨參照）。又刑事訴訟法
    第161 條第1 項規定：檢察官就被告犯罪事實，應負舉證責
    任，並指出證明之方法。因此，檢察官對於起訴之犯罪事實
    ，應負提出證據及說服之實質舉證責任。倘其所提出之證據
    ，不足為被告有罪之積極證明，或其指出證明之方法，無從
    說服法院以形成被告有罪之心證，基於無罪推定之原則，自
    應為被告無罪判決之諭知（最高法院92年台上字第128 號判
    例意旨參照）。
三、公訴意旨認被告涉犯普通竊盜罪嫌，無非係以：證人即被害
    人蔡錦發於警詢時之證述、扣押物品目錄表、贓物認領保管
    單、採證照片6 張、扣案之洗髮精1 批等為其主要論據。訊
    之被告堅決否認上開犯行，辯稱：伊於99年5 月1 日凌晨某
    時許，將竊得之告訴人蘇仲偉之上開汽車借給名為「志平」
    之人使用，之後約於同日上午8 時許，在佳冬鄉塭豐村處，
    志平將上開汽車還伊時，車上即有扣案之洗髮精，東西雖然
    在伊車上，但非伊所竊等語。經查：
（一）被告於99年5 月1 日11時許，在屏東縣佳冬鄉羌園國小旁
      因駕駛竊得之蘇仲偉所有車牌號碼4512-NY 號自用小客車
      為警查獲，並於該車內扣得被害人蔡錦發所有之上開洗髮
      精1 批等情，業據被告自承在卷，核與證人即被害人蔡錦
      發於警詢時證稱：上開扣得之洗髮精1 批係伊被竊之物等
      語在卷（見枋警偵字第0990006509號卷第15頁），並有屏
      東縣警察局枋寮分局搜索扣押筆錄1 份、扣押物品目錄表
      紙1份 、屏東縣政府警察局潮州分局光華派出所受理刑事
      案件報案三聯單1 紙、被害人蔡錦發出具之贓物認領保管
      單1 紙、查獲照片6 張在卷可證（見枋警偵字第09900065
      09號卷第18至25、27、29、35至37頁），首堪認定。惟上
      揭事證，雖可證明被告有持有被害人蔡錦發遭竊之上開洗
      髮精1 批，然被告持有上開洗髮精之原因不一而足，亦非
      無可能係他人行竊後再交付被告，則既有此可疑之處，自
      難僅以被告持有失竊之上開洗髮精1 批，即反推被告有竊
      盜犯行。
（二）證人即被害人蔡錦發警詢雖時證稱：於99年5 月1 日7 時
      許發現停在屏東縣潮州鎮南進1 卷14之3 號前之車牌號碼
      WH-0718 號自小貨車內之洗髮精1 批遭竊等語（見枋警偵
      字第0990006509號卷第14、15頁），可知被害人所有之上
      開扣案洗髮精確有於上揭時、地遭竊之情，然觀之證人蔡
      錦發上揭證述，亦僅證述其發現上開洗髮精1 批遭竊之事
      ，惟就該批洗髮精遭竊之經過、手法、行竊之人均未有何
      陳述，顯見證人蔡錦發並未目睹其洗髮精1 批遭竊之過程
      ，況其上揭證述亦未證稱被告有何行竊行為，是自無從據
      之認定被告有於上揭時、地竊取被害人上開洗髮精之情。
（三）被告雖辯稱如前，然其於本院審理時供承：志平瘦瘦高高
      的，是伊吃藥認識的朋友，都是志平打公共電話給伊，伊
      也找不到志平等語在卷（見本院卷第42頁），是本院亦無
      從傳喚「志平」之人到庭作證，而無從核實被告上開辯詞
      ，惟依前揭說明，亦難僅以被告上開之辯解無從查證，而
      遽論其犯行。
四、綜上所述，被告上揭所辯雖無從證明，然公訴人所舉之證據
    與所指出之證明方法尚未足使本院確信被告有竊取被害人蔡
    錦發之上開洗髮精1 批之行為，仍存有合理之懷疑，自應為
    有利被告之認定。此外，於本院應依職權調查證據之範圍內
    ，又查無其他積極證據足證被告有何公訴人所指此部分犯行
    ，揆諸前開說明，不能證明被告犯罪，應為無罪之諭知。
肆、公訴不受理部分
一、公訴意旨略以：被告鄭聰義於99年1 月2 日下午6 時許，在
    其屏東縣林邊鄉○○村○○路103 號住處，因告訴人蔡有福
    騎乘機車搭載告訴人伍秋雪至被告上開住處欲取回告訴人伍
    秋雪置於該處之物，乃與告訴人伍秋雪發生爭執，待見告訴
    人蔡有福騎乘機車搭載告訴人伍秋雪欲離去時，竟基於傷害
    之犯意，衝出攔阻告訴人蔡有福機車離去，致告訴人蔡有福
    為閃避而緊急煞車，並與告訴人伍秋雪共同摔倒在地後，被
    告即徒手毆打告訴人伍秋雪頭部，並以腳踢及持路邊撿拾之
    木棍1 支揮擊之方式，毆打告訴人蔡有福，致告訴人伍秋雪
    受有腦震盪、左腳踝扭傷之傷害，告訴人蔡有福受有左手肘
    挫傷、右小腿挫擦傷之傷害（傷害蔡有福部分已判決如前）
    。因認被告此部分所為，涉犯刑法第277 條第1 項之普通傷
    害罪嫌等語。
二、按告訴乃論之罪，告訴人於第一審辯論終結前，得撤回其告
    訴；又告訴或請求乃論之罪，未經告訴、請求或其告訴、請
    求經撤回或已逾告訴期間者，應諭知不受理之判決，刑事訴
    訟法第238 條第1 項、第303 條第3 款分別定有明文。
三、經查，本件告訴人伍秋雪告訴被告傷害部分，經檢察官提起
    公訴，認被告係犯刑法第277 條第1 項之傷害罪，依同法第
    287 條前段之規定，須告訴乃論。茲告訴人伍秋雪業已於本
    院審理期日以言詞表示撤回告訴，並經記載於當日審判筆錄
    ，此有本院審判筆錄1 份在卷可稽（見本院卷第69頁），參
    照前述說明，本件被告所涉此部分之犯行，逕為諭知不受理
    之判決。
據上論斷，應依刑事訴訟法第299 條第1 項前段、第301 條第1
項、第303 條第3 款，刑法第277 條第1 項、第320 條第1 項、
第47條第1 項、第51條第5 款、第38條第1 項第2 款，刑法施行
法第1 條之1 ，判決如主文。
本案經檢察官任亭到庭執行職務。
中    華    民    國    100    年    2    月    10    日
                  刑事第五庭   審判長法  官  林家聖
                                     法  官  劉怡孜
                                     法  官  黃柏霖
以上正本證明與原本無異。
如不服本判決應於收受判決後10日內向本院提出上訴書狀，並應
敘述具體理由；其未敘述上訴理由者，應於上訴期間屆滿後20日
內向本院補提理由書（均須按他造當事人之人數附繕本）「切勿
逕送上級法院」。
中    華    民    國   100    年    2     月    10    日
                                     書記官  史安琪
附錄本案論罪科刑法條：刑法第277條第1項、第320條第1項。
中華民國刑法第277條
（普通傷害罪）
傷害人之身體或健康者，處 3 年以下有期徒刑、拘役或 1 千元
以下罰金。
犯前項之罪因而致人於死者，處無期徒刑或 7 年以上有期徒刑
；致重傷者，處 3 年以上 10 年以下有期徒刑。
中華民國刑法第320條
（普通竊盜罪、竊佔罪）
意圖為自己或第三人不法之所有，而竊取他人之動產者，為竊盜
罪，處5  年以下有期徒刑、拘役或 5 百元以下罰金。
意圖為自己或第三人不法之利益，而竊佔他人之不動產者，依前
項之規定處斷。
前二項之未遂犯罰之。